【裁判字號】    99,訴,30
【裁判日期】    990929
【裁判案由】    偽造文書等
【裁判全文】
臺灣屏東地方法院刑事判決               99年度訴字第 30號
被      告  甲○○
            乙○○
上列被告因偽造文書等案件，經檢察官提起公訴（98年度偵字第
7111號）及於審判期日當庭以言詞追加起訴，本院判決如下：
    主  文
甲○○共同犯偽造私文書罪，處有期徒刑伍月，如易科罰金，以
新臺幣壹仟元折算壹日；減為有期徒刑貳月又拾伍日，如易科罰
金，以新臺幣壹仟元折算壹日。又牙保贓物，處有期徒刑伍月，
如易科罰金，以新臺幣壹仟元折算壹日；減為有期徒刑貳月又拾
伍日，如易科罰金，以新臺幣壹仟元折算壹日。應執行有期徒刑
肆月，如易科罰金，以新臺幣壹仟元折算壹日。
乙○○故買贓物，處有期徒刑伍月，如易科罰金，以新臺幣壹仟
元折算壹日；減為有期徒刑貳月又拾伍日，如易科罰金，以新臺
幣壹仟元折算壹日。
    事  實
一、丙○○（綽號和傑、大胖，通緝中）在屏東縣東港鎮○○路
    26之44號經營機車修理店並收取舊車，以俗稱「借屍還魂」
    之手法，亦即將自不詳來源處取得贓車之原引擎號碼塗銷、
    偽造引擎號碼為買主提供舊車之引擎號碼、懸掛舊車車牌等
    方法改造贓車，再將附有偽造引擎號碼之贓車交付提供舊車
    之買主。丙○○於民國96年2 月間之不詳時間，明知係贓車
    ，仍在上開機車修理店以新臺幣（下同）6000元之代價，向
    不詳姓名年籍之成年男子購得遭竊之車牌號碼J2J-378 號機
    車，隨後委託在屏東縣潮州鎮○○路138 號經營汽車保養廠
    之甲○○代尋買主。甲○○明知丙○○上開手法，緣乙○○
    因其所有之車牌號碼PKS-902 號機車（引擎號碼4CW-079040
    號）老舊故障不堪使用，於96年2 月15日至同月間某日，在
    甲○○上開汽車保養廠處，將該機車交予甲○○，嗣經甲○○聯絡後轉交丙○○，由丙○○基於與甲○○共同偽造私文
    書之犯意聯絡，在丙○○之上開機車修理店內以其所有之砂
    輪機塗削車牌號碼J2J-378 號機車（引擎號碼：
    E368E132791 號，車主係丁○○，於96年2 月15日在屏東市
    ○○路某處失竊）之引擎號碼，復以所有之錐子、鐵鎚等工
    具鑄造車號RKS-902 號機車引擎號碼之鐵片模型後，用噴漆
    之方式將模型上號碼覆蓋至上開失竊機車之引擎上，以此方
    式偽造用以代表車輛製造商對其製造出廠車輛之識別與管理
    、公路監理機關對機車車籍之管理，具有私文書性質之引擎
    號碼，足生損害於車主丁○○、車輛製造商及監理機關對於
    車籍管理之正確性，完成後再懸掛RKS-902 號之車牌。於前
    揭交車日期後某日，由甲○○基於牙保贓物之意，於其汽車
    保養廠處將偽造完成之贓車交予乙○○。乙○○明知甲○○
    所交付之機車外觀與其前所交付修理之機車不同，鑰匙亦互
    異，顯係來路不明之贓物，仍基於故買贓車之故意，在上開
    處所買受並交付價金1600 0元。嗣於98年7 月4 日上午11時
    許，為警在屏東縣崁頂鄉○○路15-3號前查獲，並當場扣得
    鑰匙1 支，嗣經警以電解法解出上開機車更換過後之引擎號
    碼，進而循線查獲上情。
二、案經高雄市政府警察局小港分局、屏東縣政府警察局東港分
    局、潮州分局報請臺灣屏東地方法院檢察署檢察官偵查起訴
    。
    理  由
一、證據能力部分：
    按被告以外之人於審判外之言詞或書面陳述，除法律有規定
    者外，不得作為證據；除顯有不可信之情況外，除顯有不可
    信之情況外，公務員職務上製作之紀錄文書、證明文書，亦
    得為證據；又按被告以外之人於審判外之陳述，雖不符刑事
    訴訟法第159 條之1 至之4 等規定，惟經當事人於審判程式
    同意作為證據，法院審酌該言詞陳述或書面陳述作成時之情
    況，認為適當者，亦得為證據；又當事人、代理人或辯護人
    於法院調查證據時，知有刑事訴訟法第159 條第1 項不得為
    證據之情形，而未於言詞辯論終結前聲明異議者，視為有前
    項之同意；刑事訴訟法第159 條第1 項、第159 條之4 第1
    款、第159 條之5 第1 項分別定有明文。而前揭事實欄所示
    車輛之車籍查詢基本資料詳細畫面，係監理機關所提供汽機
    車登記資料庫之電子閘門查詢結果，雖屬傳聞證據，然無異
    於監理機關之公務員職務上製作之紀錄文書，且無顯不可信
    之情況，應有證據能力；又證人丁○○之警詢筆錄，同案被
    告丙○○及被告2 人彼此間於警、偵訊時之筆錄，雖均屬傳
    聞證據，然當事人均未在言詞辯論終結前聲明異議，被告方
    面且不請求行使對質詰問，本院審酌上開證據作成時，並無
    不當取供或非法取得之情形，認以之作為本案證據亦屬適當
    ，故依法皆有證據能力。
二、訊據被告甲○○固坦認於事實欄所示時間在其汽車保養廠介
    紹同案被告乙○○將其前揭RKS-902 號機車送交丙○○修理
    ，並於上揭時間後數日即將懸掛上開車牌之機車1 輛送至其
    經營之汽車保養廠交予乙○○，惟否認參與乙○○、丙○○
    間之交易，僅將車輛收受後轉交予丙○○，且不知該送修後
    之車輛為贓車等語，並辯稱：伊並未注意乙○○之車輛，故
    無從分辨送修前、後有何不同等語；訊據被告乙○○固坦認
    將伊所有之RKS-902 號機車送至同案被告甲○○之汽車保養
    廠處，嗣經丙○○將懸掛該車牌之機車送回後，確有發覺該
    車除原有之RKS-902 號車牌外，並無一處相同之情，然亦否
    認知悉該送回之機車為贓車，辯稱：伊僅係將車輛送修，雖
    交付之車輛與原先之車輛外觀上完全不同，然伊要修理機車
    ，且已就修車有所花費，故車輛自應修到很好騎，所以覺得
    很合理，並不知所取回之車輛係贓車等語。惟查：
  (一)查獲時懸掛RKS-902 號車牌之機車，實係原車牌號碼J2J-37
    8 號、引擎號碼E368E132791 號之機車，且係贓車一情，有
    電解還原後之引擎照片、被害人即證人丁○○警詢時之證述
    ，復有上開車輛之車籍查詢基本資料詳細畫面、車輛尋獲電
    腦輸入單、失車紀錄表、贓物認領收據、蒐證照片及扣案物
    在卷可查，應堪信實。
  (二)就被告甲○○部分：
  1.被告甲○○於本院審理中自承伊開設汽車保養廠，並未接受
    客戶送修機車，且並無機車修理之專業，惟坦認本件同案被
    告乙○○將機車送至其保養廠交由其轉交同案被告丙○○修
    理等情，核與被告乙○○供述伊將機車送至該汽車保養廠，
    且於數日後在同一地點由丙○○交付懸掛其原有之車牌號碼
    PKS- 902號之機車等情相符，堪認屬實。而上揭為警查獲機
    車之引擎號碼均有多處明顯遭人磨損及重新打造之痕跡，有
    查獲員警拍攝該等機車之多張照片在卷可參，至丙○○收購
    贓車、偽造引擎號碼並交付予牙保之人等情，亦經其供述在
    卷（同署97年度偵字第6465號卷第6 頁參照），此部份事實
    ，亦堪認定。
  2.被告甲○○又自承：伊經營之汽車保養廠隔壁即為機車行，
    伊所有之機車即係向該機車行購買，且曾將車子送至該機車
    行修繕等語（本院99年7 月20日準備程序筆錄第2 頁參照）
    ，益徵被告甲○○所謂「介紹」同案被告乙○○之機車送交
    同案被告丙○○修繕，並非一般正常情形之交易，而另有別
    情。
  3.況被告甲○○係經營汽車保養廠，未諳機車之修繕，然事前
    既與同案被告乙○○素不相識，即收受其送修之機車，已有
    悖常情，參諸被告乙○○供稱送修時係將機車交付甲○○、
    送修後係由丙○○於甲○○之汽車保養廠處受領上開贓車等
    情以觀，堪認被告甲○○確有於其經營之汽車保養廠處，受
    理轉介同案被告丙○○機車買賣之情。
  4.雖被告甲○○辯稱並未介入丙○○與乙○○間之交談，僅致
    電丙○○前來其經營之汽車保養廠處與乙○○交易，且事後
    係丙○○自行致電聯絡乙○○前往其汽車保養廠牽車等語，
    然(1)若甲○○僅介紹丙○○與乙○○交易，則事後丙○○交
    付乙○○車輛之地點自毋庸約定在甲○○所經營之汽車保養
    廠，同案被告丙○○當可自行將車子送交乙○○之住處，參
    諸乙○○供承伊住處與該汽車保養廠騎車約僅10分鐘路程（
    本院99年9 月15日審判筆錄第3 頁參照），益顯約定於甲○○之汽車保養廠處交車一情，並非無因；(2)對於乙○○所交
    付之機車究竟如何交給丙○○，完工後又如何交還乙○○等
    節，被告先於98年8 月2 日警詢中稱「我打電話叫我朋友阿
    吉來我這載去修，他們雙方談攏後我朋友阿吉載去修，我未
    介入，修好後我叫乙○○的姑姑聯絡乙○○來我這取車」等
    語（見屏東縣政府警察局潮州分局刑事案件偵查卷宗潮警偵
    字第0980014898號卷），嗣於偵查中供證稱「是丙○○來我
    店裡牽走乙○○的車，修好後丙○○牽來我店裡，我再叫乙○○來我店內牽車」等語（臺灣屏東地方法院檢察署偵查卷
    宗98年度偵字第7111號卷第5 頁參照）；再於本院99年5 月
    18日準備程序中稱「乙○○說只有在交車當日才有見到丙○○等語沒錯」等語（本院卷附該次準備程序筆錄第2 頁參照
    ）；復於本院99年7 月20日準備程序中稱「丙○○修好車子
    後，打電話給乙○○，並告訴她修理車哪些地方，我不知道
    他們哪一天要在我的修車廠交車」等語（本院卷附該次準備
    程序筆錄第2 頁參照），前後矛盾，足見其飾詞卸責之情。
    (3)被告上開辯解亦顯與證人即同案被告乙○○於偵查中結證
    及本院審理中所供「於送修當日是交給被告甲○○」、「被
    告甲○○通知我將機車騎回，我只有在交車時見到丙○○本
    人，但被告甲○○也在場」等語不符，而被告乙○○就此部
    分之供證，並未有迴避或卸責之情，是乙○○就交易對象之
    供述應較為可採。(4)被告甲○○與乙○○均供承，其2 人素
    不相識，則被告甲○○顯不可能無端甘冒刑責而為被告乙○○牙保贓車，可見其係與丙○○共同基於自出售贓車給乙○○之行為中獲利之意，而牙保該贓車，亦可見其對於丙○○
    會以未造引擎號碼之方式出售贓車給乙○○一節，亦應了然
    於胸，自堪認其與丙○○間有偽造引擎號碼之犯意聯絡。(5)
    同案共犯乙○○於本院審理時亦供稱：「車子送修前後，除
    車牌外，跟原車沒有一個地方一樣」等語，可見被告甲○○
    自外觀一望即知該車非乙○○送修之原車，但其卻無任何質
    疑，益見被告甲○○明知丙○○並非打算修車，而係以前揭
    「借屍還魂」方式，另行交付與原車不同之車輛一情，故其
    顯與丙○○偽造文書以「借屍還魂」之犯行，確有犯意之聯
    絡。
  5.綜上，被告甲○○於事實欄一所示時、地與丙○○共同偽造
    準私文書及牙保贓物之犯行均堪認定，應依法論科。
  (三)就被告乙○○部分，應審究者厥為其收受同案被告丙○○、
    甲○○所交付換新之機車時，是否對於該機車之不明來源具
    有認識，並出於犯罪之故意予以買受。經查：
  1.被告乙○○原使用之車號PKS-978 號機車（起訴書誤載為RK
    S-902 ，爰依被告2 人之供述及查獲照片更正），依其車籍
    查詢基本資料詳細畫面顯示，出廠年月為83年1 月（見屏東
    縣政府警察局潮州分局刑事案件偵查卷宗潮警偵字第098001
    4898號卷），於案發時之車齡已逾13年，非常老舊，核與被
    告乙○○於審理中供稱：我當初機車會送修是因為我的機車
    發生車禍，車殼全部都壞掉，騎起來是勉強可以騎等語相符
    （本院99年7 月13日準備程序筆錄第2 頁參照），且供承伊
    送修時未向同案被告甲○○指明要修繕何處，亦未促請甲○○對該車之需要修繕處為檢視或估價，即於送修後數日未經
    特定個別修繕價格，即直接約定修繕費用共為15000 元等情
    （見被告乙○○於上開警卷內附98年7 月21 日 警詢筆錄第
    2 頁至第3 頁），顯與一般機車修繕必先就所更換之零件及
    工資均議定後始為交易之常情不符，可見被告乙○○自始即
    以更換「全車」為目的與甲○○交易，則其原車之零件既已
    全部更新，自不能再視為原車，是被告乙○○所辯其係請甲○○「修車」等語，即屬無據。況甲○○所經營者為汽車保
    養廠，並非機車保養、修理廠，被告乙○○將其機車送交該
    處修理，已有悖常情，益顯甲○○收受該機車乃有蹊蹺；再
    則甲○○又非機車製造商，是被告乙○○顯不可能期待甲○○單獨為其蒐集機車之全部零件重新拼裝1 輛機車，蓋其所
    耗時間與人力顯然巨大，且安全性堪慮，則被告乙○○未預
    先指定修繕處，即行要求甲○○將全車全部整理更新之唯一
    方式，就是由甲○○另行取得類似款式但較新之贓車，再掛
    上被告乙○○原有之車牌而使用之，足認被告乙○○自始即
    有向甲○○購買來路不明贓車之故意。
  2.被告乙○○收受甲○○所交付之原車號J2J-378 號機車，依
    上開警卷所附該車車籍查詢基本資料詳細畫面顯示，出廠年
    月為94年6 月，於案發時之車齡未逾2 年，與乙○○交付之
    上揭機車新舊差距甚鉅，再依被告乙○○自承，新車市價約
    5 萬餘元（本院99年7 月13日準備程序筆錄第3 頁參照），
    可見被告乙○○所支付15000 元之對價，確實偏離行情，其
    以低廉費用換取高價值之機車換新，其顯然對於該機車之不
    明來源具有認識。
  3.再則，被告乙○○原機車與同案被告甲○○交付之機車其間
    新舊區別應屬炯然可辨已如前述；況被告乙○○亦自陳機車
    鑰匙、加油孔鑰匙、車身、樣式、車燈、車體大小及油箱等
    處，均與原機車不同，且原機車為山葉牌舊型之迅光型號機
    車，所取回者係山葉牌新型之迅光型號機車（同上準備程序
    筆錄第2 頁參照），在此情形下，一般人自無全然不疑之理
    。矧被告乙○○為44年次出生，迄於買受甲○○、丙○○所
    交付之機車時已將逾50歲，非無智識能力，亦當具有相當生
    活經驗，且承認初見甲○○交付之機車時，業已查悉該車上
    開主要結構及重要組成部位，與前交付修理之機車均有不同
    ，更稱「車子送修前、後，除了車牌之外，跟原來的車沒有
    一個地方一樣」等語（本院99年9 月15日審判筆錄第4 頁參
    照），卻未曾質問李武陽關於機車之來源，可見其對於機車
    來源不法，業已了然於胸。
  4.至同案被告甲○○雖未證稱向被告乙○○明言其販售贓車，
    惟被告乙○○向甲○○故買贓車，並不以雙方明言標的物係
    贓車為必要，依其交易方式足認明瞭對方真意即已足，自難
    僅憑甲○○未明言其販售贓車，而為對被告乙○○有利之認
    定。
  5.被告乙○○自承「當時被告丙○○有跟我說，機車不要騎去
    高雄就沒有事，就算被警察抓到也沒有關係」等語（本院99
    年2 月23日準備程序筆錄第5 頁參照），堪認其就該機車之
    不法來源確有所知；再則其又自承「我也有問他，機車跟原
    來的不一樣，要不要去監理站辦理變更，他說不用」等語（
    同上準備程序筆錄第5 頁參照），益徵被告乙○○於交易當
    時業已知悉修繕前後之機車並非同一，且對於該機車之不明
    來源已有認識，並出於犯罪之故意予以買受。
  6.綜上所陳，被告乙○○確有故買贓物之認識與意欲，事證明
    確，所辯顯係卸責之詞，不足採憑，其犯行堪以認定，應予
    依法論科。
  (四)是被告甲○○、乙○○前揭犯行均堪認定，應依法論科。
三、論罪科刑：
  (一)按汽、機車引擎號碼、車身號碼乃製造廠商對該汽車出廠時
    之識別文字，一則表示其出廠之年度及批號有區別不同車輛
    之作用，一則代表其品質與商譽，為表示一定用意之證明，
    且經監理單位登記在案，而現下新款汽車復均將引擎及車身
    號碼烙印於車體各部位零件之上，用以防免汽車遭竊，則汽
    、機車之引擎及車體上所烙印之引擎及車身號碼，應依刑法
    第220 條第1 項規定，以私文書論，而將車輛之引擎號碼、
    車身號碼磨掉，改變該號碼為與另一合法車籍相符之引擎號
    碼、車身號碼，此舉乃具創造性，應屬偽造之行為而非變造
    之行為（最高法院66年度台上字第1961號判例及76年度台上
    字第2382號判決意旨可資參照）。又所謂牙保即居間介紹之
    意，至其有償抑無償，直接或間接，皆與罪之成立無涉。被
    告居間修車，雖未從中收取利益，然其既非以修理或出售機
    車為業，且均係受託修理機車後，始將原舊車交付上開贓車
    集團修理，是核被告甲○○所為，分別係犯刑法第220 條第
    1 項、第210 條之偽造準私文書罪及同法第349 條第2 項之
    牙保贓物罪。核被告乙○○所為，係犯刑法第349 條第2 項
    之故買贓物罪。
  (二)被告甲○○就偽造準私文書犯行與同案被告丙○○具有犯意
    聯絡，為共同正犯。
  (三)被告甲○○先後所犯前揭2 罪，犯意各別，行為分殊，時間
    有異，均應予分論併罰。
  (四)爰審酌被告甲○○牙保贓物，致被害人追贓困難，又明知贓
    車集團偽造機車引擎號碼，用以掩飾犯行，仍為之牙保，而
    共同為偽造文書犯罪，誠屬不該，犯後又始終否認犯行，態
    度不佳，惟念其無犯罪前科，有臺灣高等法院被告前案紀錄
    表可參，素行非劣等一切情狀，分別量處如主文所示之刑及
    諭知易科罰金之折算標準，以示懲儆。爰審酌被告乙○○因
    貪失慮，故買贓車，居於竊賊銷贓之終端消費者，助長機車
    竊盜歪風，平添被害人尋回失竊機車之困難，且飾詞否認犯
    行，毫無悔悟之情，犯後態度不佳，惟念其無犯罪前科，有
    臺灣高等法院被告前案紀錄表可參，素行非劣等一切情狀，
    分別量處如主文所示之刑及諭知易科罰金之折算標準，以示
    懲儆。
  (五)又被告2 人犯罪後，中華民國九十六年罪犯減刑條例業於96
    年6 月15日公布，並於96年7 月16日起施行，而被告甲○○
    上開共同偽造私文書、牙保贓物之犯行與被告乙○○上開共
    同偽造私文書、故買贓物之犯罪時點，均係在96年4 月24日
    之前，且所犯之罪核與該條例第2 條第1 項之規定相符，復
    無同條例第3 條限制減刑之除外情事存在，爰依該條例第2
    條第1 項第3 款規定，減其上開宣告刑期二分之一，並均定
    其應執行刑暨易科罰金之折算標準。
據上論斷，應依刑事訴訟法第299 條第1 項前段，刑法第210 條
、第220 條第1 項、第349 條第2 項、第28條、第51條第5 款、
第41條第1 項前段，刑法施行法第1 條之1 ，中華民國九十六年
罪犯減刑條例第2 條第1 項第3 款、第7 條，判決如主文。
本案經檢察官曾士哲到庭執行職務
中    華    民    國    99    年    9     月    29    日
                  刑事第四庭    審判長法  官  莊鎮遠
                                      法  官  蔡玉雪
                                      法  官  李謀榮
以上正本證明與原本無異。
如不服本判決應於收受判決後10日內向本院提出上訴書狀，並
應敘述具體理由；其未敘述上訴理由者，應於上訴期間屆滿後
20日內向本院補提理由書（均須按他造當事人之人數附繕本）
「切勿逕送上級法院」。
中    華    民    國    99    年    9     月    29    日
                                書記官  蔡進吉
附錄本判決論罪科刑法條：
刑法第210 條
偽造、變造私文書，足以生損害於公眾或他人者，處5 年以下有
期徒刑。
刑法第349 條
收受贓物者，處3 年以下有期徒刑、拘役或5 百元以下罰金。
搬運、寄藏、故買贓物或為牙保者，處5 年以下有期徒刑、拘役
或科或併科1 千元以下罰金。
因贓物變得之財物，以贓物論。

司法院資訊處製作；財團法人民間司法改革基金會備份。
